臺灣新北地方法院刑事判決
111年度審交易字第310號
公  訴  人  臺灣新北地方檢察署檢察官
被      告  陳芎潾


上列被告因過失傷害案件，經檢察官提起公訴（110年度偵字第2
9702號），被告於本院準備程序中就被訴事實為有罪之陳述，經
本院裁定進行簡式審判程序，判決如下：
    主  文
陳芎潾汽車駕駛人，無駕駛執照駕車，因而過失傷害人，處拘役
肆拾日，如易科罰金，以新臺幣壹仟元折算壹日。
    事  實
一、陳芎潾僅考領有小型車普通駕駛執照（得駕駛輕型機車），
    並未考領有合法之普通重型機車駕駛執照，於民國110年4月
    29日14時2分許，無駕駛執照（越級駕駛）騎乘車牌號碼000
    -000號普通重型機車，沿新北市三重區中正北路165巷往大
    勇街82巷方向行駛，行經新北市三重區中正北路165巷與中
    正北路193巷35弄交岔路口前，先靠右於路旁臨時停車，再
    自路邊起駛欲左轉中正北路193巷35弄時，本應注意機車行
    駛至交岔路口左轉彎時，應行至交岔路口中心處左轉，不得
    占用來車道搶先左轉，且應暫停讓直行車先行，而依當時天
    候陰、日間自然光線、柏油路面濕潤無缺陷、無障礙物、視
    距良好等情，並無不能注意之情事，竟疏未注意及此，自路
    邊起駛後未達路口中心處即搶先左轉，適楊博舜（所涉過失
    傷害罪嫌，另經檢察官為不起訴處分確定）騎乘車牌號碼00
    0-000號普通重型機車搭載黃琬婷，沿對向新北市三重區大
    勇街82巷往中正北路165巷方向直行而至，兩車閃避不及發
    生碰撞，楊博舜、黃琬婷均人車倒地，楊博舜因而受有左側
    髖部挫傷、左側膝部、左側小腿、左側足部、左側手部擦傷
    等傷害；黃琬婷則受有左側膝部鈍傷及挫擦傷、左小腿瘀傷
    等傷害。陳芎鄰於肇事後，在有偵查權限之警察機關尚不知
    何人為肇事者前，向據報前往現場處理之員警陳述車禍發生
    經過而自首並願接受裁判。
二、案經楊博舜、黃琬婷訴由新北市政府警察局三重分局報告臺
    灣新北地方檢察署檢察官偵查起訴。
    理  由
壹、程序方面：
    本件被告陳芎潾所犯係死刑、無期徒刑、最輕本刑為3年以
    上有期徒刑以外之罪，其於準備程序中就被訴事實為有罪之
    陳述，經法官告知簡式審判程序之旨，並聽取公訴人及被告
    之意見後，依刑事訴訟法第273條之1第1項規定，裁定本案
    改依簡式審判程序審理，且依刑事訴訟法第273條之2及第15
    9條第2項規定，不適用傳聞法則有關限制證據能力之相關規
    定，合先敘明。
貳、實體方面：
一、上揭犯罪事實，業據被告陳芎潾於本院準備程序及審理時均
    坦承不諱，核與證人即告訴人楊博舜、黃琬婷於警詢時及偵
    查中之指訴相符，並有楊博舜之新北市立聯合醫院乙種診斷
    書3份、黃琬婷之新北市立聯合醫院乙種診斷書2份、交通事
    故監視錄影擷取畫面6張、道路交通事故現場圖、道路交通
    事故調查報告表㈠、㈡各1份、道路交通事故照片12張、道路
    交通事故當事人酒精測定紀錄表、道路交通事故肇事人自首
    情形記錄表、新北市政府警察局舉發違反道路交通管理事件
    通知單各1份、車輛詳細資料報表2紙、臺灣新北地方檢察署
    勘驗筆錄1份（含監視器錄影畫面截圖照片4張）、證號查詢
    機車駕駛人、證號查詢汽車駕駛人各1份、監視器錄影畫面
    檔案光碟在卷可稽（見偵查卷第23至33、39、43至45、55至
    71、75、77、143至149頁、本院卷）。按汽車（含機車）行
    駛至交岔路口，左轉彎時，應距交岔路口30公尺前顯示方向
    燈或手勢，換入內側車道或左轉車道，行至交岔路口中心處
    左轉，並不得占用來車道搶先左轉；其轉彎，轉彎車應讓直
    行車先行，道路交通安全規則第102條第1項第5款、第7款分
    別定有明文。案發當時，被告為具有通常智識、心智正常之
    成年人，對於上開交通規則不容諉為不知，而觀諸前揭卷附
    道路交通事故調查報告表㈠所載，案發當時天候陰、日間自
    然光線、柏油路面濕潤無缺陷、無障礙物、視距良好，足見
    被告無不能注意之情事，自路邊起駛後欲左轉彎時，竟未行
    至交岔路口中心處即搶先左轉，且未禮讓對向之直行車先行
    而肇事，其駕駛行為具有過失，至為灼然。本件經送新北市
    政府車輛行車事故鑑定會鑑定，鑑定意見認:一、陳芎潾持
    普通小型車駕照駕駛普通重型機車，由路邊起駛，未達路口
    中心，搶先左轉，為肇事原因。二、楊博舜駕駛普通重型機
    車，無肇事因素等語，有新北市政府交通事件裁決處111年1
    月22日新北裁鑑字第1115229056號函暨所附新北市政府車輛
    行車事故鑑定會110年12月29日新北車鑑字第0000000號鑑定
    意見書1份附卷可佐（見偵查卷第137至141頁），亦同於本
    院前開認定。又被告之過失行為與告訴人楊博舜、黃琬婷之
    受傷結果間，具有相當因果關係，亦可認定。又被告雖稱告
    訴人楊博舜的車速很快云云，惟依卷內事證並無從認定告訴
    人楊博舜有超速之情形，被告所稱告訴人楊博舜車速很快，
    純屬被告之主觀感受，自無從遽為有利被告之認定，附此敘
    明。綜上所述，足認被告之自白核與事實相符，應可採為認
    定事實之依據。從而，本案事證已臻明確，被告犯行洵堪認
    定，應依法論科。
二、論罪科刑：
  ㈠按刑法總則之加重，係概括性之規定，所有罪名均一體適用
    ；刑法分則之加重，係就犯罪類型變更之個別犯罪行為予以
    加重，成為另一獨立之罪名。道路交通管理處罰條例第86條
    第1項關於汽車駕駛人，無駕駛執照駕車，因而致人受傷或
    死亡，依法應負刑事責任者，加重其刑至2分之1之規定，係
    就刑法第276條過失致人於死罪、同法第284條過失傷害（及
    致重傷）罪之基本犯罪類型，對於加害人為汽車駕駛人，於
    從事駕駛汽車之特定行為時，因而致人受傷或死亡之特殊行
    為要件予以加重處罰，已就上述刑法第276條、第284條各罪
    犯罪類型變更之個別犯罪行為予以加重，而成另一獨立之罪
    名，自屬刑法分則加重之性質（最高法院99年度台非字第19
    8號判決意旨參照）。又汽車駕駛執照為駕駛汽車之許可憑
    證，道路交通安全規則第50條第1項前段定有明文；除依該
    規則第61條規定，汽車駕駛人取得高一級車類之駕駛資格者
    ，准其駕駛較低等級車類之車輛外，應按其取得何等級車類
    之駕駛執照，駕駛該相當等級車類之車輛，不得持較低等級
    車類之駕駛執照，駕駛較高等級之車類；若有違反上述規定
    ，因其不具備所駕駛車類之相當汽車駕駛人資格，於法應認
    與無駕駛執照者同，始符合道路交通安全維護之立法本旨。
    是道路交通管理處罰條例第86條第1項所稱之汽車駕駛人「
    無駕駛執照駕車」，除同條例第21條第1項第1款之「未領有
    駕駛執照駕車」外，應包括持較低等級車類之駕駛執照，而
    駕駛較高等級之車類在內（最高法院96年度台上字第6105號
    判決意旨參照）。又按已領有小型車駕駛執照者，得駕駛輕
    型機車，道路交通安全規則第61條第1項第4款定有明文。查
    ，被告僅考領有小型車普通駕駛執照，並未考領有普通重型
    機車駕駛執照，於本件交通事故發生時所駕駛之車種為普通
    重型機車一節，業經被告自承在卷，並有新北市政府警察局
    舉發違反道路交通管理事件通知單、車輛詳細資料報表、證
    號查詢機車駕駛人、證號查詢汽車駕駛人各1紙在卷可按，
    是被告持較低等級車類之駕駛執照，而駕駛較高等級之車類
    ，自屬道路交通管理處罰條例第86條第1項所稱之汽車駕駛
    人「無駕駛執照駕車」。是核被告所為，應係犯道路交通管
    理處罰條例第86條第1項、刑法第284條前段之汽車駕駛人，
    無駕駛執照駕車，因而過失傷害人罪，並應依前揭道路交通
    管理處罰條例之規定加重其刑；公訴意旨漏未斟酌被告為無
    駕駛執照駕車之情，尚有未洽，惟其起訴之基本事實同一，
    本院自得予以審理，並依法變更起訴法條。
  ㈡被告以一過失行為，致告訴人楊博舜、黃琬婷2人受傷，為同
    種想像競合犯，應從一過失傷害罪處斷。
  ㈢被告於車禍發生後，在犯罪未被有偵查犯罪權限之機關或公
    務員發覺前，主動向據報前往現場處理之員警表明係肇事者
    ，而願接受裁判之情形，有道路交通事故肇事人自首情形記
    錄表1紙在卷可參（見偵查卷第69頁），合於自首要件，爰
    依刑法第62條前段規定減輕其刑，並依法先加後減之。
　㈣爰審酌被告騎乘機車參與道路交通，本應小心謹慎以維自身
    及他人之安全，竟於未考領有合法普通重型機車駕駛執照之
    情形下貿然騎乘普通重型機車上路，自路邊起駛後欲左轉彎
    時，未行至交岔路口中心處即搶先左轉，且未禮讓對向之直
    行車先行而肇事，致告訴人楊博舜、黃琬婷受傷，且迄今未
    能達成和解，賠償損失，另考量被告無前科紀錄，此有臺灣
    高等法院被告前案紀錄表在卷可按，素行堪稱良好，於本院
    審理時坦承犯行之態度，及被告之過失程度，告訴人楊博舜
    、黃琬婷之傷勢程度，並兼衡被告自陳高職肄業之智識程度
    、目前無業、單親家庭、需撫養1名就讀國中之子之生活狀
    況等一切情狀，量處如主文所示之刑，並諭知如易科罰金之
    折算標準，以資懲儆。
據上論斷，應依刑事訴訟法第273條之1第1項、第299條第1項前
段、第300條，道路交通管理處罰條例第86條第1項，刑法第11條
前段、第284條前段、第55條、第62條前段、第41條第1項前段，
刑法施行法第1條之1第1項，判決如主文。
本案經檢察官洪三峯提起公訴，經檢察官張啓聰到庭執行職務。
中　　華　　民　　國　　111 　年　　6 　　月　　29　　日
                  刑事第二十五庭  法  官      曾淑娟
如不服本判決，應於判決送達後20日內敘明上訴理由，向本院提
出上訴狀 (應附繕本) ，上訴於臺灣高等法院。其未敘述上訴理
由者，應於上訴期間屆滿後20日內向本院補提理由書「切勿逕送
上級法院」。
                                  書記官      王若安 
中　　華　　民　　國　　111 　年　　6 　　月　　30　　日
附錄本案論罪科刑法條全文：
中華民國刑法第284條
因過失傷害人者，處1年以下有期徒刑、拘役或10萬元以下罰金
；致重傷者，處3年以下有期徒刑、拘役或30萬元以下罰金。